【裁判字號】    89,上易,822
【裁判日期】    890607
【裁判案由】    違反著作權法
【裁判全文】
台灣高等法院台中分院刑事判決                    八十九年度上易字第八二二號
    上  訴  人  台灣台中地方法院檢察署檢察官
    被      告  丙○○
右上訴人因被告違反著作權法案件，不服台灣台中地方法院中華民國八十九年一月十
三日第一審判決（檢察官聲請簡易判決處刑案號：八十八年度偵字第一七五五二號，
台灣台中地方法院沙鹿簡易庭認不宜以簡易判決處刑，簽移該院刑事庭改依通常程序
審理，案號：八十八年度易字第三二四一號），提起上訴，本院判決如左：
    主      文
原判決撤銷。
丙○○連續擅自以出租方法侵害他人之著作財產權，處有期徒刑參月，如易科罰金，
以參佰元折算壹日。
扣案之「魔法門六〡奉天承運（中文版）」光碟片壹片沒收。
    事      實
一、丙○○係設於台中縣龍井鄉○○路五巷五號「冠集網路光碟軟體中心」之負責人
    ，竟基於概括之犯意，自民國（下同）八十七年十二月間某日起，明知「魔法門
    六〡奉天承運（中文版）」電腦遊戲軟體，係歐樂影視國際股份有限公司（下稱
    歐樂公司）享有電腦程式著作財產權之軟體，竟未經歐樂公司之同意，擅自在上
    開店內，連續多次提供電腦硬體主機及「魔法門六〡奉天承運（中文版）」電腦
    遊戲程式之光碟片予不知情之不特定客人，以每小時新台幣（下同）三十元租金
    代價，以投幣之方式自行把玩，而侵害該電腦程式著作財產權人歐樂公司。嗣於
    八十八年七月十二日十八時許，為警持檢察官簽發之搜索票，當場搜索查獲，並
    扣得丙○○所有之上開「魔法門六〡奉天承運（中文版）」電腦遊戲光碟片一片
    。
二、案經歐樂公司訴由台中縣警察局烏日分局報請臺灣台中地方法院檢察署檢察官偵
    查起訴。
    理      由
一、訊據被告丙○○固對為「冠集網路光碟軟體中心」之負責人，於八十八年七月十
    二日十八時許經警查獲店內有客人使用「魔法門六〡奉天承運（中文版）」遊戲
    光碟之事實供承不諱，惟矢口否認有出租該遊戲光碟之犯行，辯稱：伊店內是出
    租電腦設備供人上網或玩遊戲軟體，每一小時收費三十元，因有販賣遊戲軟體，
    才在展示架上擺放供客人挑選；該「魔法門六〡奉天承運（中文版）」光碟片是
    三、四年前的舊片，是伊自己在使用，警察取締當天，只有告訴人公司之職員乙
    ○○在玩該戲軟體光碟，乙○○誘導伊店內職員陳信裕拿出該光碟再報警取締，
    伊是借給乙○○使用，並未另外收取租金等語。
二、經查：
  (一)右揭「魔法門六〡奉天承運（中文版）」電腦程式著作在台灣之專有重製權、出
    租權等，均經美國３ＤＯ公司授予告訴人歐樂公司，此有告訴人之公司執照影本
    、營利事業登記證影本、授權書影本在卷可稽（見偵查卷第一四〡二五頁）。
  (二)被告於檢察官訊問時，業已自白「（問：何業？）年９月起組裝電腦，月起
    提供客人上網，每小時收費三十元。」「（問：扣案光碟何來？）二年前我自己
    買正版的。」「（問：何時將魔法門六光碟出租客人？）我們沒提供客人使用。
    」「（問：究竟有無提供給客人使用？）有從十二月開始，但因不熱門，客人使
    用較少。」（見偵查卷第三一頁）
  (三)而承辦本案之偵查員林昆平於檢察官訊問時，亦指稱「（問：查獲時有人在玩否
    ？）有，是客人在玩扣案的魔法門六遊戲，蒐證過程客人無法再玩，就離開了‧
    ‧」「（問：除扣案光碟外，現場有無其他光碟否？）有，都擺在店內收銀台後
    陳列架。」（見偵查卷第三一頁）核與告訴人公司之職員乙○○於警訊中所供「
    （問：警方前往現場搜索時，是否有人當場玩該遊戲光碟？）是的，有人當場在
    玩。」相符（見偵查卷第七頁）
  互核被告丙○○、偵查員林昆平、告訴人職員乙○○之供詞，堪認被告自八十七年
  十二月起即陸續多次提供各光碟片予不知情之不特定客人把玩各電腦程式遊戲，其
  中包含提供右揭「魔法門六〡奉天承運（中文版）」之遊戲軟體；雖被告辯稱於原
  審辯稱「‧‧我店內電腦有設置投幣式，讓客人上網每小時三十元，客人投幣可使
  用電腦，客人要上網或玩遊戲光碟均不限制，三十元是使用電腦的對價。」惟客人
  付出之三十元租金，而得以使用之各項物品、設備，衡情即均係付出租金之對價，
  何能由被告自行區分只就電腦設備收取租金？從而，被告所辯無非為卸責之詞，不
  足採信，其右揭犯行堪以認定。
三、(一)核被告丙○○所為，係犯著作權法第九十二條擅自以出租之方法侵害他人著作
    財產權之罪。(二)其先後數行為，時間緊接，犯罪構成要件相同，顯係基於概括之
    犯意為之，為連續犯，應依刑法第五十六條之規定論以一罪。(三)原審未予詳查，
    諭知被告無罪，即有未洽，檢察官上訴即有理由，應由本院撤銷改判。(四)爰審酌
    被告無犯罪前科，此有卷附被告全國前案紀錄表一件在卷可稽，經查獲出租盜版
    光碟片僅一片等一切情狀，量處如主文所示之刑，並諭知易科罰金之折算標準。
    (五)扣案之「魔法門六〡奉天承運（中文版）」光碟片一片，為被告所有供犯罪所
    用之物，業據其於本院審理時所供認，併宣告沒收。
四、公訴意旨另略以：被告丙○○右揭出租「魔法門六〡奉天承運（中文版）」光碟
    片予客人使用之行為，另犯著作權法第九十二條擅自以公開上映、公開演出之方
    法侵害他人著作財產權之罪云云。惟：
  (一)按著作人專有公開上映其視聽著作之權利，著作權法第二十五條定有明文。而所
    謂「視聽著作」，係指包括電影、錄影、碟影、電腦螢幕上顯示之影像及其他藉
    機械或設備表現系列影像，不論有無附隨聲音而能附著於任何媒介物上之著作（
    著作權法第五條第一項各款著作內容例示二(七)條文參照），該著作內容重在能同
    時產生視覺及聽覺之效果，且以連續展現影像並能固著於媒介物為要件，但不以
    附隨聲音為必要。經查，告訴人之該「魔法門六〡奉天承運（中文版）」遊戲軟
    體，其內之電腦程式部分，係屬電腦程式著作。縱認該遊戲軟體中之電腦程式透
    過電腦主機、鍵盤、螢幕等相設備再執行電腦軟體內之動畫檔結果，可在電腦螢
幕上顯示系列連續之聲光影像，該部分可認屬視聽著作，惟所謂「公開上映」，
    依著作權法第三條第一項第八款之規定，係指以單一或多數視聽機或其他傳送影
    像之方法於同一時間向現場或現場以外一定場所之公眾傳達著作內容。而查被告
    係透過店內之個人電腦之相關設備執行表現該視聽著作內容，而個人電腦之設計
    本屬供個人使用，其螢幕所傳送影像之範圍通常僅該使用者一人所能見聞，故其
    顯無在同一時間向現場或現場以外一定場所之公眾傳達該視聽著作內容之情事，
    所為尚難認係「公開上映」行為。
  (二)次按著作人除本法另有規定外，專有公開演出其語文、音樂或戲劇、舞蹈著作之
    權利；著作人專有以擴音器或其他器材公開演出其表演之權利，但將表演重製或
    公開播送後再以擴音器或其他器材公開演出者，不在此限，著作權法第二十六條
    第一項、第二項亦有明文。惟所謂「公開演出」，依著作權法第三條第一項第九
    款之規定，係指以演技、舞蹈、歌唱、彈奏樂器或其他方法向現場之公眾傳達著
    作內容；或係以擴音器或其他器材，將原播送之聲音或影像向公眾傳達者。惟查
    ，告訴人享有之著作財產權係屬電腦程式著作財產權，而無公開演出之問題。再
者，被告係透過店內之個人電腦之相關設備執行表現該視聽著作內容，而個人電
    腦之設計本屬供個人使用，其螢幕所傳送影像之範圍通常僅該使用者一人所能見
    聞，故其顯無在同一時間向現場之或現場以外一定場所之公眾傳達之情事，所為
    尚難認係「公開演出」行為。
  綜上所述，被告所為，不另構成公開演出、公開上映，惟公訴人認此部分與右揭論
  罪科刑之部分係裁判上一罪，是以不另為無罪之諭知，併此敘明。
五、據上論斷，應依刑事訴訟法第三百六十九條第一項前段、第三百六十四條、第二
    百九十九條第一項前段，刑法十一條前段、第五十六條、第四十一條、第三十八
    條第一項第二款，罰金罰鍰提高標準條例第二條，判決如主文。
本案經檢察官甲○○到庭執行職務。
中      華      民      國    八十九     年     六     月      七       日
                                  臺灣高等法院臺中分院刑事第八庭
                                        審判長法  官  古  金  男
                                              法  官  劉  榮  服
                                              法  官  林  輝  煌
右正本證明與原本無異。
不得上訴。
                                           書記官  劉  恒  宏
中      華      民      國    八十九     年     六     月     八        日
附錄：
著作權法第九十二條
擅自以公開口述、公開播送、公開上映、公開演出、公開展示、改作、編輯或出租之
方法侵害他人之著作財產權者，處三年以下有期徒刑，得併科新台幣十五萬元以下罰
金。
                                                                        Ｅ


司法院資訊處製作；財團法人民間司法改革基金會備份。
